【裁判字號】    97,抗,45
【裁判日期】    970312
【裁判案由】    返還費用
【裁判全文】
臺灣臺中地方法院民事裁定  97年度抗字第45號
抗  告  人  乙○○
兼 代理 人  丙○○
相  對  人  甲○○
上列當事人間請求返還費用事件，抗告人對於中華民國96年12月
21 日本院沙鹿簡易庭96年度沙簡字第92號民事裁定提起抗告，
本院裁定如下：
    主      文
抗告駁回。
抗告程序費用新臺幣壹仟元由抗告人負擔。
    理      由
一、按當事人意圖延滯訴訟而提起反訴者，法院得駁回之，民事
    訴訟法第260條第3項定有明文。蓋反訴制度，在求本訴與反
    訴之言詞辯論及其他調查證據等程序，可以互相利用，而得
    節省勞力、時間、費用，並防止裁判之牴觸，故訴訟程序如
    已進行相當程度，當事人始行提起反訴，此時反訴部分不但
    不能與本訴部分同時調查、辯論，以節省勞力、時間及費用
    ，反將延滯訴訟，有礙訴訟終結，違背訴訟經濟原則，故應
    不許當事人提起反訴。
二、原裁定略以：相對人於民國95年11月7日提起本訴，經本院
    先行調解程序，再於96年3月13日起接續進行5次言詞辯論期
    日，歷經5月期間之調查，迄至同年8月14日言詞辯論期日，
    本訴已達於可裁判之程度。抗告人直至96年9月11日提起反
    訴，於同年10月9日言詞辯論期日當庭言詞撤回反訴，嗣同
    年11月13日最後一次言詞辯論期日當庭表示提起反訴，為此
    依民事訴訟法第260條第3項規定駁回反訴。
三、抗告意旨略以：原審未依事實判決，且抗告人丙○○於96年
    8月14日言詞辯論期日即陳述反訴內容，係書記官未詳實紀
    錄。96年9月11日經審判長准許當庭提起反訴，亦繳納費用
    。10月9日撤回反訴，係因審判長曉諭若相對人96年11月13
    日未出庭即視為撤回起訴。然相對人於96年11月13日出庭並
    追加不當得利請求權，因為相對人不實指控，抗告人仍要提
    起反訴，抗告人並未意圖延滯訴訟，相對人追加不當得利請
    求權，才是延滯訴訟。請將原裁定廢棄，准許提起反訴，並
    駁回相對人在第一審之訴等語。
四、相對人起訴請求返還費用，主張略以：伊因兩造父親廖啟德
    繼承登記事宜，匯款新臺幣（下同）1,685,000元繳付各項
    費用，扣除其應負擔1,266,586元（遺產稅分擔額1,157,337
    元、地價稅25,789元、申報遺產文件200元、代書費520元、
    繳納工程受益費43,687元、武曲農地擋土牆費用30,000元、
    代墊土地規費1,445元、裁判費7,608元），尚餘418,414元
    ，乃依不當得利法律關係請求抗告人如數給付等語。抗告人
    抗辯略以：前開匯款1,685,000元，僅供繳納遺產稅5,836,
    940元、12年間地價稅及房屋稅款900,000元，並無剩餘。遺
    產稅應按每人5分之1計算、相對人尚應負擔稅金及地價稅每
    年1,524元、喪葬費106,878元、相對人若欲取回款項應由母
    親返還等語。經原審進行言詞辯論及調查證據，兩造業於96
    年8月14日言詞辯論期日陳明已無其他主張舉證，且相對人
    訴訟代理人於同年9月6日提出書狀建請逕予結案，而抗告人
    於同年月11日提起反訴，主張略以：相對人應返還抗告人即
    反訴原告申報遺產稅文件200元、代書費520元、工程受益費
    43,687元、喪葬費106,878元、擋土牆費用30,000元、代墊
    土地規費1,445元、裁判費7608元、代墊地價稅12,894元，
    合計203,232元等語。其所為反訴有無理由，因所主張各項
    請求金額繁多，無法逕行利用本訴部分調查證據所得結果，
    而節省勞力、時間及費用，仍須調查其他訴訟資料始可斷定
    ，足認將延滯訴訟，有礙訴訟終結，而抗告人於同年10月9
    日言詞辯論期日當庭言詞撤回反訴，嗣又於同年11月13日最
    後一次言詞辯論期日表明仍要依原書狀內容提起反訴，此時
    如許抗告人提起反訴，將生延滯訴訟結果者甚明。揆諸首開
    說明，原審以抗告人之反訴為不合法，而裁定予以駁回，揆
    諸前揭說明，於法並無不合。抗告意旨指摘原裁定不當，求
    為廢棄，為無理由，應予駁回。
五、據上論結，本件抗告為無理由，依民事訴訟法第495條之1第
    1項、第449條第1項、第95條、第78條、第85條第1項本文，
    裁定如主文。
中    華    民    國    97    年    3    月    12    日
                  民事第三庭  審判長法  官  林洲富
                                    法  官  林源森
                                    法  官  林慧貞
正本係照原本作成
不得再為抗告
中    華    民    國    97    年    3    月     12    日
                                    書記官


司法院資訊處製作；財團法人民間司法改革基金會備份。
